【裁判字號】    94,重上,529
【裁判日期】    951114
【裁判案由】    土地所有權移轉登記等
【裁判全文】
臺灣高等法院民事判決                 94年度重上字第529號
上  訴  人  甲○○（即王大期之承受訴訟人）
            戊○○（即王大期之承受訴訟人）
共      同
訴訟代理人  宋志衡律師
視同上訴人  癸○○○（即王大期之承受訴訟人）
            丙○○（即王大期之承受訴訟人）
            丁○○（即王大期之承受訴訟人）
            庚○○（即王大期之承受訴訟人）
            己○○（即王大期之承受訴訟人）
被 上訴 人  乙○○
訴訟代理人  趙元昊律師
            許瑞榮律師
上列當事人間請求土地所有權移轉登記等事件，上訴人對於中華
民國94年8月24日臺灣桃園地方法院91年度重訴字第174號第一審
判決提起上訴，本院於95年10月31日言詞辯論終結，判決如下：
    主      文
上訴駁回。
第二審訴訟費用由上訴人負擔。
    事實及理由
一、上訴人癸○○○、丙○○、丁○○、庚○○、己○○均未於
    言詞辯論期日到場，核無民事訴訟法第386條所列各款情形
    ，依被上訴人之聲請，由其一造辯論而為判決。
二、上訴人主張：被繼承人王大期所有坐落桃園縣觀音鄉○○段
    823、824、831、834、835、837、838、839、840、862、86
    3、866、871、871之1、872、873、925、926、1596、1597
    等共20筆土地（下稱系爭823等地號20筆土地），面積共計
    3.32公頃，於民國72年間為便於管理及節稅，王大期乃以買
    賣或贈與之方式將系爭823等地號20筆土地中之823、824、8
    31、834、835、837、838、839、840、862、863、866、871
    、871之1、925、926地號共16筆土地（下稱系爭823等地號
    16筆土地）信託登記於被上訴人所有。另系爭823等地號20
    筆土地中1596、1597地號共2筆土地（下稱系爭1596等地號2
    筆土地）係王大期向訴外人黃春德買受亦信託登記為被上訴
    人所有。嗣76年間王大期委託被上訴人及上訴人甲○○出賣
    系爭823等地號20筆土地，並以每甲新台幣（下同）325萬元
    出賣與訴外人凱凱企業股份有限公司（下稱凱凱公司），總
    價款為1,112萬3,000元（下稱系爭價金）。王大期另以系爭
    價金於81年6月間向訴外人梁聰明購買坐落桃園縣新屋鄉○
    ○段上榔小段527、528、529地號土地（下稱527等地號3
    筆土地）及向訴外人林青鴻購買坐落觀音鄉○○段1704地號
    土地（下稱系爭1704地號土地），亦信託登記為被上訴人所
    有，嗣王大期終止信託關係，被上訴人自應返還系爭527等
    地號及1704地號4筆土地。而被上訴人代理王大期出賣系爭
    823 等地號20筆土地所得系爭價金係存入被上訴人帳戶，俟
    另購買系爭527等地號及1704地號4筆土地，被上訴人僅由其
    帳戶提領911萬元支付，尚有餘款201萬2815元拒不返還。又
    王大期於出賣系爭823等地號20筆土地中871、871之1、925
    、926 地號4筆土地（下稱系爭871等地號4筆土地）時，因
    訂有375 租約，上訴人乃另向訴外人王奎購買其坐落觀音鄉
    ○○段88 0、883地號（下稱系爭880等地號2筆土地）以為
    補償佃農即訴外人劉阿成交換之土地，訴外人劉阿成尚需補
    償王大期之30萬元亦由被上訴人取走而未返還。王大期已於
    起訴前向被上訴人終止信託契約，爰依民法委任及不當得利
    之法律關係提起本訴，請求：(一)被上訴人應將坐落桃園縣新
    屋鄉○○○段527地號，面積0.204公頃；同段528地號、面
    積0.2011公頃；同段529地號、面積0.1988公頃及觀音鄉○
    ○段1704地號、面積0.0700公頃等4筆土地之所有權移轉登
    記與兩造公同共有。(二)被上訴人應給付231萬2815元予兩造
    公同公有，及自起訴狀繕本送達之翌日（91年4月30日）起
    至清償日止，按週年利率5%計算之利息。(三)前項聲明，願供
    擔保請准宣告假執行。原審為上訴人敗訴之判決，上訴人甲
    ○○、戊○○不服提起上訴，於本院聲明：(一)原判決廢棄。
    (二)被上訴人應將坐落桃園縣新屋鄉○○○段527地號，面積
    0.204公頃；同段528地號，面積0.2011公頃；同段529地號
    ，面積0.1988 公頃及觀音鄉○○段1704地號，面積0.700公
    頃等4筆土地之所有權移轉登記予兩造公同共有。(三)被上訴
    人應給付231萬2 815元予兩造公同公有，及自起訴狀繕本送
    達之翌日（91年4 月30日）起至清償日止，按年利率5%計算
    之利息。(四)前2項聲明，上訴人願供擔保，請准宣告假執行
    。
三、被上訴人則以：系爭823等地號20筆土地中之834、835、837
    、838、839、840、862、863、866、871、871之1、925、92
    6地號等13筆土地（下稱834等地號13筆土地），於72年間即
    由王大期贈與被上訴人並同時移轉所有權登記完畢，823、8
    24、831地號3筆土地（下稱系爭823等地號3筆土地）因係建
    地，為節稅而先以買賣為原因於同年6月17日登記移轉予訴
    外人林維乾，翌日即再以買賣為由而移轉登記予被上訴人，
    故實際上亦係由王大期贈與被上訴人。1596、1597地號2筆
    土地，係被上訴人於76年7月22日向訴外人黃春德購得，並
    同時移轉登記為被上訴人所有，與王大期無涉。76年11月間
    出售予訴外人凱凱公司之系爭823等地號20筆土地包括被上
    訴人所有系爭823等地號16筆土地、系爭1596等地號2筆土地
    及王大期所有其餘2筆土地，所得價金1112萬3000元中應歸
    王大期所有已由王大期取走，其餘款項自屬被上訴人所有。
    而系爭823等地號20筆土地中之同段871、871之1、925及926
    地號4筆土地係王大期於72年間以贈與為原因移轉登記所有
    權予被上訴人，為解決租佃問題，被上訴人於76年11月出售
    系爭871等地號4筆土地予訴外人凱凱公司前，即在75年10月
    間另購桃園縣觀音鄉○○段880、883地號土地做為佃農劉阿
    成補償解決租佃關係，佃農劉阿成所應補貼30萬元自應由被
    上訴人取得。又被上訴人於81年7月將其所有坐落台中縣大
    安鄉○○段65、66、67、95、96、124及125地號7筆土地（
    下稱65等地號7筆土地）以價金1707萬740元出售，扣除介紹
    費、登記費後尚有1600餘萬元，因上訴人甲○○表示借用投
    資股票而存入其帳戶，嗣被上訴人於81年6月4日以前述自有
    資金向訴外人梁聰明購買桃園縣新屋鄉○○段上榔小段52
    7、528、529、530、531及532地號6筆土地（下稱系爭527等
    地號6筆土地），其中同小段530、531、532地號土地應上訴
    人甲○○要求登記為其所有，又因被上訴人戶籍設於台中縣
    ，該土地坐落於桃園新屋鄉有跨縣合法限制問題，是以被上
    訴人乃商請以訴外人林維乾名義登記為所有權人，然為安全
    考量，故要求設定抵押權予胞弟即上訴人甲○○，嗣被上訴
    人將戶籍由台中縣遷至購地所在即桃園縣觀音鄉藍埔村7鄰
    青埔22號，始將土地移轉記為被上訴人所有，並塗銷上訴人
    甲○○之抵押權登記，尚非王大期信託登記予被上訴人。至
    於被上訴人向訴外人林青鴻購買系爭1704地號土地，係由被
    上訴人帳戶內自有款項支付價金，自屬被上訴人所有，亦非
    王大期信託等語，資為抗辯，並請求駁回上訴人之訴，如受
    不利判決願供擔保，請准宣告免為假執行。於本院聲明：(一)
    上訴駁回。(二)如受不利判決，願供擔保請准免為假執行。
四、經查，系爭823等地號20筆土地中之桃園縣觀音鄉○○段872
    、873地號2筆土地，登記為王大期所有。834、835、837、8
    38、839、840、862、863、866、871、871之1、925、926地
    號13筆土地，王大期於72年8月11日移轉登記予被上訴人，
    土地登記簿謄本記載移轉原因為贈與，且王大期亦繳交贈與
    稅。823、824、831地號3筆土地，於72年6月17日以買賣為
    原因移轉登記予林維乾，再於翌日由林維乾與被上訴人訂立
    買賣契約，由林維乾移轉登記予被上訴人，然在王大期與林
    維乾間、林維乾與被上訴人間並無價金支付。1596、1597地
    號2筆土地，係黃春德於73年12月31日以買賣為原因直接移
    轉登記予被上訴人。系爭823等地號20筆土地皆出賣與凱凱
    公司。又因系爭823等地號20筆土地中同地段871、871之1、
    925及926地號4筆土地由佃農劉阿成耕作，遂由被上訴人以
    其名義另購桃園縣觀音鄉○○段880、883地號土地補償佃農
    劉阿成，並以被上訴人名義與佃農劉阿成協議及收受佃農貼
    還之30萬元。81年6月4日以被上訴人為買受人向梁聰明購買
    桃園縣新屋鄉○○段上榔小段527、528、529、530、531
    及532地號6筆土地，其中同段530、531、532地號登記為甲
    ○○所有，其餘527、528、529地號3筆土地則信託登記為林
    維乾所有，並設定抵押權與甲○○，嗣再移轉登記為被上訴
    人所有，並塗銷抵押權登記。而梁聰明簽訂不動產買賣契約
    書時，甲○○以介紹人身分在場簽名，並賺取10萬元仲介費
    。至於向子○○購買桃園縣觀音鄉○○段1704號土地之價金
    ，係由被上訴人帳戶支付。又於81年7月登記被上訴人所有
    台中縣大安鄉○○段65、66、67、95、96、124、125地號7
    筆土地以價金1,707萬740元出售，扣除介紹費、登記費後，
    尚有1,600餘萬元存入甲○○帳戶等情，為兩造所不爭執（
    見本院卷二第30頁），並有土地登記謄本（見原審卷一第24
    至106、127至146、156至251、335至369頁）、不動產買賣
    契約書（見原審卷一第122至126、148至151、288、289頁、
    原審卷二第118、119、219、220頁、原審卷三第62、63頁）
    、和解書（見原審卷一第287頁）、贈與稅繳納通知書及繳
    清證明書（見原審卷二第217、218頁）附卷可稽，堪信為真
    。
五、上訴人主張桃園縣觀音鄉○○段823、824、831、834、835
    、837、838、839、840、862、863、866、871、871之1、92
    5、926、1596、1597地號18筆土地（下稱系爭823等地號18
    筆土地），係王大期信託登記予被上訴人名下等語。被上訴
    人則以系爭823等地號16筆土地係王大期贈與給伊，系爭159
    6等地號2筆土地係伊向訴外人黃春德購買所得，與王大期無
    涉等語置辯。則本件首應審究者厥為系爭823等地號18筆土
    地係王大期信託或贈與予被上訴人？
  (一)按當事人主張有利於己之事實者，就其事實有舉證之責任。
    民事訴訟法第277條前段定有明文。又民事訴訟如係由原告
    主張權利者，應先由原告負舉證之責，若原告先不能舉證，
    以證實自己主張之事實為真實，則被告就其抗辯事實即令不
    能舉證，或其所舉證據尚有疵累，亦應駁回原告之請求。最
    高法院17年上字第917號判例意旨參照。
  (二)查系爭823等地號3筆土地於72年6月17日以買賣為原因移轉
    登記予訴外人林維乾，再於翌日由林維乾與被上訴人訂立買
    賣契約，由林維乾移轉登記予被上訴人，然在王大期與林維
    乾間、林維乾與被上訴人間並無價金支付。834等地號13筆
    土地係王大期於72年8月11日以贈與為原因移轉登記予被上
    訴人。系爭1596等地號2筆土地，係訴外人黃春德於73年12
    月31日以買賣為原因移轉登記予被上訴人。此為兩造所不爭
    ，復有土地登記簿謄本、不動產買賣契約書、土地買賣所有
    權移轉契約書、免繳土地增值稅證明書、土地所有權狀附卷
    可稽（見原審卷一第24至106、156至251、288至290頁）。
    系爭823等16筆土地係以贈與或買賣為原因登記為被上訴人
    所有，並非以信託為原因而登記為被上訴人所有。
  (三)證人辛○○於原審證稱：法官問「二造間財產糾紛及處理（
    包括祖產），你有無介入過？」答稱「王大期本身的財產部
    分我沒有處理，是由他的兒子處理。」、法官問「你有無幫
    他們協調過？」答稱：「72年間重劃又分割以後，當時土地
    分割為原告所有，後賣掉，王大期本身仍然從事土地交易，
    出售土地後沒有分產，只是將買賣的土地信託登記在他兒子
    名下，我之所以知道是因為我與二造都有往來，那是原告告
    訴我的，被告沒有告訴我這件事情。…結束土地交易，結算
    後，王大期即原告委託我與他們兄弟二人過去從事之土地交
    易、房地產等作一總結，歸還原告。…被告當時說資金方面
    有爭議存在，所以當時沒有得到最後解決方案，僅先答應將
    中壢市○○路57號歸還原告等語。」（見原審卷一第381至3
    82頁）證人辛○○於本院證述：大約是87年5月間，因為甲
    ○○與乙○○兩兄弟因為財務有爭執（有爭執者為527等3筆
    土地、1704地號土地及中壢市○○路57號房地），為了解決
    這個部分，王大期有委託我與他們協調，同時也委託壬○○
    ，當時我與乙○○談有關祖產部分是否有剩餘在乙○○那邊
    ，乙○○否認有剩餘現金在他那邊，乙○○認為有些部分土
    地是屬於他個人所買，不屬於祖產等語（見本院卷二第129
    至131頁）。由上開證人辛○○證述可知，證人對於王大期
    本身財產部分並未處理或介入，係因上訴人甲○○與被上訴
    人乙○○二人因是否包括祖產之財務有糾紛才請證人辛○○
    出面協調。而證人辛○○所知者係王大期訴訟外間接陳述得
    知，並非親自見聞之事實，且證人辛○○受王大期委託處理
    時，被上訴人即表示有爭議且無祖產剩餘現金等情。則證人
    辛○○證述亦無法證明系爭823等地號18筆土地係王大期信
    託登記予被上訴人。
  (四)證人壬○○於本院證稱：我只是在87年5月17日當天到王大
    期原來住的地方，是我和辛○○一起去，當天只有他們父母
    、二兄弟都在，這份合約書（甲○○與乙○○約定新生路57
    號房地給甲○○，2人每月各交付3,000元給父母作為生活費
    ）是他們二個兄弟商量好，我們只不過是見證，字是由辛○
    ○寫的。當天所知道的內容就是如合約書，當天沒有提到有
    關祖產如何分配，只是提到關於房子的事，只知道有提到
    榔段土地有二筆，一人一筆面積差一點點，就不計較。他們
    兄弟二人糾紛的事情我不知道等語（見本院卷二第39至40、
    133頁）。上訴人甲○○於原審證稱：王大期有委任辛○○
    、壬○○協調，後來就將新生路贈與給王振中。我父親沒有
    要他們二人出面處理全部，只有處理王振中部分等語（見原
    審卷二第12頁）。依證人壬○○、上訴人甲○○上開證述王
    大期並無委託辛○○、壬○○處理祖產事宜。
  (五)證人即凱凱公司負責人魏金卿於原審分別證稱：土地出賣人
    與訂約過程並未言及賣地之原因或目的（見原審卷一第396
    頁）。所買受土地登記乙○○、王大期所有，賣方亦為其二
    人，並未言及係賣方個人或家族土地，僅由上訴人甲○○告
    知他們家族、父親、母親、兄弟的土地及工廠還在那裡，訂
    約過程多與上訴人甲○○接洽，而與乙○○或王大期接觸較
    少，上訴人甲○○為介紹人之一，並受有仲介佣金，價金係
    以單價與土地總面積計算，並未就各筆土地約定價格等語（
    見原審卷二第147至151頁）。依證人魏金卿證述亦僅證明系
    爭823等地號20筆土地係由上訴人甲○○為介紹人之一，收
    取佣金並代理乙○○及王大期與訴外人凱凱公司訂約之事實
    ，而未涉及乙○○登記為土地所有人究係上訴人所稱信託或
    被上訴人所辯贈與、買賣等情，自亦不足證明系爭823等地
    號18筆土地係王大期信託登記予被上訴人。
  (六)綜上，系爭823等地號18筆土地係以贈與、買賣為原因，由
    王大期、林維乾、黃春德移轉登記予被上訴人。上訴人主張
    係信託登記予被上訴人，惟並未舉證以實其說，其主張殊無
    可取。
六、上訴人主張527等地號3筆土地、系爭1704地號土地及65等地
    號7筆土地係王大期所購買信託登記在被上訴人名下等語。
    被上訴人則以上開土地係被上訴人自己購買等語置辯。經查
    ：
  (一)81年6月4日以被上訴人為買受人向梁聰明購買桃園縣新屋鄉
    ○○段上榔小段527、528、529、530、531及532地號6筆
    土地，其中同段530、531、532地號登記為甲○○所有，其
    餘527、528、529地號3筆土地則信託登記為林維乾所有，並
    設定抵押權與甲○○，嗣再移轉登記為被上訴人所有，並塗
    銷抵押權登記。而梁聰明簽訂不動產買賣契約書時，甲○○
    以介紹人身分在場簽名，並賺取10萬元仲介費等情。為兩造
    所不爭，復有不動產買賣契約書、土地登記簿、土地買賣所
    有權移轉契約書、土地增值稅免繳證明書附卷可稽（見原審
    卷一第122至125、127至146頁、本院卷二第78至88頁）。上
    訴人主張以被上訴人為買受人向梁聰明購買527等地號6筆土
    地，係王大期出售系爭823等地號20筆土地之系爭價金存放
    在上訴人甲○○帳戶所購買等情，惟為被上訴人所否認。經
    查：系爭823等地號18筆土地上訴人無法舉證係王大期信託
    登記在被上訴人名下，已如前述。次查：證人梁聰明於原審
    證稱：其由介紹人之一甲○○攜帶乙○○印章到場訂約，並
    收受價金支票，甲○○稱因賣地有錢要再買地，惟並未言及
    以乙○○為買受人之原因等語（見原審卷二第256頁）。證
    人梁聰明證述亦僅能證明係由甲○○代理乙○○訂約及買地
    資金係來自賣地所得外，亦無法證明買地資金係來自王大期
    。又查：出售登記在被上訴人名下65等地號7筆土地尚有160
    0餘萬存入甲○○帳戶，則以甲○○帳戶款項並簽發支票支
    付527等地號6筆土地價金，無法證明係王大期之金錢。上訴
    人亦未能將自76年間出賣系爭823等地號20筆土地所得資金
    與81年間買受527等地號6筆土地資金來源逐一勾稽，資以證
    明被上訴人確以出賣系爭823等地號20筆土地所得資金轉投
    資購買系爭527等地號6筆土地。何況系爭823等18筆土地並
    非信託登記被上訴人名下。上訴人舉證尚不足以證明527等
    地號3筆土地係信託登記在被上訴人名下。
  (二)76年間以被上訴人名義向訴外人子○○購買桃園縣觀音鄉○
    ○段1704號土地，其價金係由被上訴人帳戶支付。為兩造所
    不爭，復有不動產買賣契約書、土地買賣所有權移轉契約書
    、請款單、免繳土地增值稅證明書、收據及土地登記簿附卷
    可稽（見原審卷一第147至155頁、原審卷二第118至119頁）
    。上訴人主張1704地號土地係王大期所購買信託登記在被上
    訴人名下等語。惟為被上訴人所否認。1704地號土地價金既
    係由被上訴人帳戶內提領支付，上訴人復未舉證被上訴人帳
    戶內金錢為王大期所有，則上訴人主張1704地號土地係王大
    期信託登記被上訴人名下，亦無可採。
  (三)81年7月原登記被上訴人所有台中縣大安鄉○○段65、66、6
    7、95、96、124、125地號7筆土地以價金1,707萬740元出售
    ，扣除介紹費、登記費後，尚有1,600餘萬元存入甲○○帳
    戶等情，為兩造所不爭，亦有土地登記簿在卷可憑（見原審
    卷一第335至369頁）。上訴人主張65等地號7筆土地係王大
    期委託甲○○及被上訴人所購買信託登記在被上訴人名下等
    語。亦為被上訴人所否認。經查：證人王能通證稱：65等地
    號7筆土地是王大期請我下班時去看看，土地買賣內容我不
    知道，簽訂買賣契約時我不在場，交錢時我不在場，土地價
    款是由王大期出資是王大期跟我說的等語（見原審卷一第37
    8 頁）。證人甲○○係聽聞王大期陳述由其出資，並非親自
    見聞出資事實，且兩造簽訂買賣契約及交付金錢時證人均不
    在場，對於買賣內容亦不清楚。再參諸前開系爭823地號等
    18筆土地無法證明係信託登記被上訴人名下。則證人王能通
    證述尚不足證明65等地號7筆土地係王大期出資信託登記在
    被上訴人名下。
  (四)綜上，上訴人舉證尚不足以證明527等地號3筆土地、系爭17
    04地號土地及65等地號7筆土地係王大期所購買信託登記在
    被上訴人名下。
七、上訴人主張系爭823等地號18筆土地係王大期所有信託登記
    被上訴人名下，系爭823等地號20筆土地出售之價款尚有201
    萬2815元及王大期購買光明段880、883地號土地與佃農劉阿
    成交換劉某找補30萬元係屬王大期所有等語。被上訴人則以
    前揭情詞置辯。經查：
  (一)上訴人舉證並不足以證明系爭823等地號18筆土地係王大期
    所有信託登記被上訴人名下，已如前述。
  (二)上訴人主張系爭823等地號20筆土地於76年間出賣予凱凱公
    司，價款1,112萬2,815元領取後存入被上訴人帳戶，設在新
    竹區中小企業銀行新屋分行51049-7帳號，王大期嗣後以系
    爭價金委託甲○○購買土地多筆，並分別自被上訴人帳號提
    領現金911萬元，尚結餘201萬2,815元（見原審卷一第3頁、
    本院卷二第174至175頁）。然上訴人又主張「我們是以前述
    之20筆土地賣給凱凱公司以後，把資金分別匯入被告510497
    帳戶及甲○○帳戶…」（見原審卷一第279頁），其前後主
    張已有矛盾。
  (三)81年7月間原登記被上訴人所有台中縣大安鄉○○段65、66
    、67、95、96、124、125地號7筆土地以價金1,707萬740元
    出售，扣除介紹費、登記費後，尚有1,600餘萬元存入甲○
    ○帳戶。嗣於前述資金購買系爭527等地號6筆土地，此為兩
    造所不爭，上訴人主張65等地號7筆土地係王大期所購買信
    託登記被上訴人名下，縱認上訴人所述為真，則被上訴人已
    將款項匯至甲○○帳戶，且金額超過原出售系爭823等地號
    20筆土地之金額，此間兩造資金往來如何，上訴人並未逐一
    勾稽以資證明。上訴人主張出售系爭823等地號20筆土地尚
    有201萬2,815元被上訴人尚未返還，殊無可取。
  (四)上訴人主張王大期出售系爭871等地號4筆土地，因4筆土地
    訂有375租約，王大期乃另購買坐落桃園縣觀音鄉○○段880
    、883地號2筆土地作為補償佃農劉阿成交換之土地，佃農劉
    阿成找補30萬元給王大期為被上訴人所領取等語。被上訴人
    則以系爭871等地號4筆土地為其所有，880等地號2筆土地為
    其購買，佃農找補對象當然被上訴人等語置辯。經查：系爭
    871等地號4筆土地並非王大期信託登記被上訴人名下，已如
    前述。次查；桃園縣觀音鄉○○段880、883地號土地為訴外
    人王國成所有，有所有權狀影本附卷可稽（見原審卷二第22
    1至222頁）。76年9月16日以被上訴人名義向訴外人王國成
    等購買880、883等地號土地，亦有不動產買賣契約書附卷可
    稽（見同卷第219至220頁）。又查：依被上訴人與佃農劉阿
    成簽訂和解書上批示：「乙方（即劉阿成）決定以收領貳分
    地為條件，並以光明段880、883地號登記給乙方時，由乙方
    補貼甲方（即乙○○）新台幣30萬元正。」，有雙方76年9
    月20日簽訂和解書在卷可憑（見原審卷一第287頁）。另查
    ：證人即劉阿成之妻劉郭鳳妹於原審證稱：伊先生即劉阿成
    已死，係耕作王大期之地，我們要以30萬元買受多分的地，
    錢已交付等語（見原審卷第382至383頁）。然查；佃農劉阿
    成係在被上訴人取得耕地所有權前向王大期承租，承租時之
    耕地所有人仍為王大期，故證人劉郭鳳妹證稱其係耕作王大
    期之地云云，雖未與其經驗矛盾，但已與土地登記謄本所載
    所有人為被上訴人及證人劉郭鳳妹庭陳上開和解書所載當事
    人為被上訴人而非王大期不符，亦不足以證明被上訴人確有
    返還該30萬元之義務。上訴人主張被上訴人應返還30萬元，
    自非可採。
  (五)綜上，上訴人主張被上訴人應返還出賣之系爭823等地號20
    筆土地價金之餘款201萬2,815元及佃農劉阿成找補30萬元，
    合計231萬2,815元予上訴人，尚屬無據。
八、綜上所述，上訴人主張系爭823等地號18筆土地係王大期信
    託登記為被上訴人名下、出售系爭823等地號20筆土地價金
    ，尚有餘款201萬2,815元未還及佃農劉阿成找補30萬元被上
    訴人應予返還，為不足採，被上訴人抗辯尚屬可信。從而，
    上訴人主張本於委任及不當得利法律關係，請求被上訴人(一)
    應將坐落桃園縣新屋鄉○○○段527地號，面積0.204公頃；
    同段528地號、面積0.2011公頃；同段529地號、面積0.1988
    公頃及觀音鄉○○段1704地號、面積0.0700公頃等4筆土地
    之所有權移轉登記與兩造公同共有。(二)應給付231萬2815元
    予兩造公同公有，及自起訴狀繕本送達之翌日即91年4月30
    日起至清償日止，按年息5%計算之利息。為無理由，不應准
    許。其假執行之聲請亦失所附麗，應併予駁回。原審為上訴
    人敗訴之判決，及駁回其假執行之聲請，並無不合。上訴意
    旨指摘原判決不當，求予廢棄改判，為無理由，應予駁回。
九、本件事證已臻明確，兩造其餘攻擊防禦方法及未經援用之證
    據，經審酌後認與本判決結果不生影響，爰不一一論述。
十、據上論結，本件上訴為無理由，依民事訴訟法第449條第1項
    、第78條，判決如主文。
中    華    民    國    95    年    11    月    14    日
                    民事第十一庭
                        審判長法  官    鄭雅萍
                              法  官    蘇芹英
                              法  官    薛中興
正本係照原本作成。
如不服本判決，應於收受送達後20日內向本院提出上訴書狀，其
未表明上訴理由者，應於提出上訴後20日內向本院補提理由書狀
（均須按他造當事人之人數附繕本）上訴時應提出委任律師或具
有律師資格之人之委任狀；委任有律師資格者，另應附具律師資
格證書及釋明委任人與受任人有民事訴訟法第466條之1第1項但
書或第2項（詳附註）所定關係之釋明文書影本。
中    華    民    國    95    年    11    月    15    日
                              書記官    黃瑞芬
附註：
民事訴訟法第466條之1（第1項、第2項）：
對於第二審判決上訴，上訴人應委任律師為訴訟代理人。但上訴
人或其他法定代理人具有律師資格者，不在此限。
上訴人之配偶、三親等內之血親、二親等內之姻親，或上訴人為
法人、中央或地方機關時，其所屬專任人員具有律師資格並經法
院認為適當者，亦得為第三審訴訟代理人。


司法院資訊處製作；財團法人民間司法改革基金會備份。
